NLP/utils/br.ispell-2.4/br.ispell-2.4/br.aff
flag *C:
#
# Algumas formas verbais enclíticas. Não temos ainda um tratamento
# adequado de formas enclíticas. Por ora estamos gerando-as para
# todos os verbos regulares. Isso cria formas inválidas devido à
# (falta de) transitividade como por exemplo passeá (-la). As formas
# sendo geradas são:
#
# amá (-la)      (tempos compostos)
# amamo (-nos)   (primeira do plural, presente do indicativo)
# amemo (-nos)   (primeira do plural, presente do subjuntivo)
# amarmo (-nos)  (primeira do plural, futuro do subjuntivo)
# amaremo (-la)  (primeira do plural, futuro do presente do indicativo)
#
# Os mesmos casos se repetem para as quatro conjugações, exceto o
# primeiro caso (tempos compostos) para a terceira conjugação, pois
# a última vogal fica sem acento (parti-la).
#
# Não estamos cobrindo todos os casos de ênclise, não obstante
# os casos não cobertos são raros no uso. Note que o imperativo
# afirmativo, onde os casos de ênclise são frequentes, está
# automaticamente coberto, porque nas segundas pessoas o
# imperativo afirmativo remove o "s" final (portanto a forma
# enclítica coincide com a conjugação normal), e a primeira
# do plural está coberta porque vem do presente do subjuntivo.
#
# Estamos aplicando essas regras apenas para verbos regulares.
# Os irregulares estão sendo tratados pelo conjugue, exatamente
# como fazemos aqui com os regulares.
#
# A inclusão de formas enclíticas no br.ispell provavelmente gera
# muitos falsos positivos. O ideal seria exigir que essas formas
# estivessem sempre seguidas do hífen.
#
    A R         >       -AR,Á          # cantá (-la)
    A R         >       -R,RMO         # preocuparmo (-nos)
    A R         >       -R,MO          # forramo (-lo)
    A R         >       -AR,EMO        # deixemo (-lo)
    A R         >       -R,REMO        # deixaremo (-lo)
    E R         >       -ER,Ê          # vendê (-la)
    E R         >       -R,RMO         # vendermo (-nos)
    E R         >       -R,MO          # vendemo (-lo)
    E R         >       -ER,AMO        # vendamo (-lo)
    E R         >       -R,REMO        # venderemo (-lo)
    I R         >       -R,REMO        # referiremo (-nos)
    I R         >       -R,RMO         # partirmo (-la)
    I R         >       -R,MO          # partimo (-la)
    I R         >       -IR,EMO        # partemo (-la)
    O R         >       -OR,Ô          # impô (-lo)
    O R         >       -R,RMO         # impormo (-nos)
    O R         >       -R,MO          # impomo (-nos)
    O R         >       -R,NHAMO       # imponhamo (-nos)
    O R         >       -R,REMO        # imporemo (-nos)

flag *T:
#
# Conjugações regulares dos tempos
#
#     presente do subjuntivo
#     imperativo afirmativo
#     imperativo negativo
#
#
# 7. Presente do Subjuntivo. Paradigma:
#
# cante cantes cante cantemos canteis cantem
# venda vendas venda vendamos vendais vendam
# parta partas parta partamos partais partam
# ponha ponhas ponha ponhamos ponhais ponham
#
    A R         >       -AR,E           # cante
    A R         >       -AR,ES          # cantes
    A R         >       -AR,EMOS        # cantemos
    A R         >       -AR,EIS         # canteis
    A R         >       -AR,EM          # cantem
    E R         >       -ER,A           # venda
    E R         >       -ER,AS          # vendas
    E R         >       -ER,AMOS        # vendamos
    E R         >       -ER,AIS         # vendais
    E R         >       -ER,AM          # vendam
    I R         >       -IR,A           # parta
    I R         >       -IR,AS          # partas
    I R         >       -IR,AMOS        # partamos
    I R         >       -IR,AIS         # partais
    I R         >       -IR,AM          # partam
    O R         >       -R,NHA          # ponha
    O R         >       -R,NHAS         # ponhas
    O R         >       -R,NHAMOS       # ponhamos
    O R         >       -R,NHAIS        # ponhais
    O R         >       -R,NHAM         # ponham
#
# 13. Imperativo afirmativo. Paradigma:
#
# canta cante cantemos cantai cantem
# vende venda vendamos vendei vendam
# parte parta partamos parti  partam
# põe   ponha ponhamos ponde  ponham
#
    [AE] R      >       -R,I            # cantai, vendei
    O R         >       -R,NDE          # ponde

#
# 14. Imperativo negativo. Paradigma:
#
# cantes cante cantemos canteis cantem
# vendas venda vendamos vendais vendam
# partas parta partamos partais partam
# ponhas ponha ponhamos ponhais ponham
#
# (essas formas estão incluídas noutras regras)
#

flag *N:
#
# Conjugações regulares no presente do indicativo
#
# 1. Presente do indicativo. Paradigma:
#
# canto cantas canta cantamos cantais cantam
# vendo vendes vende vendemos vendeis vendem
# parto partes parte partimos partis  partem
# ponho pões   põe   pomos    pondes  põem  
#
    A R         >       -AR,O           # canto
    [AEI]R      >       -R,S            # cantas, vendes, partis
    A R         >       -AR,A           # canta
    [AEI]R      >       -R,MOS          # cantamos, vendemos, partimos
    [AE]R       >       -R,IS           # cantais, vendeis
    [AE]R       >       -R,M            # cantam, vendem
    E R         >       -ER,O           # vendo
    E R         >       -ER,E           # vende
    I R         >       -IR,O           # parto
    I R         >       -IR,ES          # partes
    I R         >       -IR,E           # parte
    I R         >       -IR,EM          # partem
    O R         >       -R,NHO          # ponho
    O R         >       -OR,ÕES         # pões
    O R         >       -OR,ÕE          # põe
    O R         >       -R,MOS          # pomos
    O R         >       -R,NDES         # pondes
    O R         >       -OR,ÕEM         # põem


flag *F:
#
# Conjugações regulares no perfeito do indicativo
#
# 3. Pretérito perfeito do indicativo. Paradigma:
#
# cantei cantaste cantou cantamos cantastes cantaram
# vendi  vendeste vendeu vendemos vendestes venderam
# parti  partiste partiu partimos partistes partiram
# pus    puseste  pôs    pusemos  pusestes  puseram
#
# cantamos, vendemos e partimos já constam no presente do indicativo
#
    A R         >       -AR,EI          # cantei
    [AEI]R      >       -R,STE          # cantaste, vendeste, partiste
    A R         >       -AR,OU          # cantou
    [AEI]R      >       -R,STES         # cantastes, vendestes, partistes
    [AEI]R      >       -R,RAM          # cantaram, venderam, partiram
    E R         >       -ER,I           # vendi
    [EI]R       >       -R,U            # vendeu, partiu
    I R         >       -IR,I           # parti
    O R         >       -OR,US          # pus
    O R         >       -OR,USESTE      # puseste
    O R         >       -OR,ÔS          # pôs
    O R         >       -OR,USEMOS      # pusemos
    O R         >       -OR,USESTES     # pusestes
    O R         >       -OR,USERAM      # puseram


flag *Q:
#
# Paradigma "comunicar"
#
# 1. Perfeito do indicativo
#
# comuniquei comunicaste comunicou comunicamos comunicastes comunicaram
#
    .         >       -CAR,QUEI       # comuniquei
    .         >       -R,STE          # comunicaste
    .         >       -AR,OU          # comunicou
    .         >       -R,MOS          # comunicamos
    .         >       -R,STES         # comunicastes
    .         >       -R,RAM          # comunicaram
#
# 7. Presente do Subjuntivo. Paradigma:
#
# comunique comuniques comunique comuniquemos comuniqueis comuniquem
#
    .         >       -CAR,QUE           # comunique
    .         >       -CAR,QUES          # comuniques
    .         >       -CAR,QUEMOS        # comuniquemos
    .         >       -CAR,QUEIS         # comuniqueis
    .         >       -CAR,QUEM          # comuniquem
#
# 13. Imperativo afirmativo. Paradigma:
#
# comunica comunique comuniquemos comunicai comuniquem
#
    .      >       -R,I            # comunicai

#
# 14. Imperativo negativo. Paradigma:
#
# comuniques comunique comuniquemos comuniqueis comuniquem
#


flag *S:
#
# Passear, conhecer e ferir são regulares exceto no
#
#     presente do indicativo
#     presente do subjuntivo
#     imperativo afirmativo
#     imperativo negativo
#
# Por isso as regras que seguem igualam as da conjugação regular, exceto
# nos tempos indicados.
#
# Essas regras geram as conjugações corretas dos verbos com paradigma
# ferir *e* terminados em "erir" (ingerir, preferir, etc). Outros (advertir,
# impelir) estão fora.
#
# 1. Presente do indicativo. Paradigma:
#
# passeio passeias passeia passeamos passeais passeiam
# conheço conheces conhece conhecemos conheceis conhecem
# firo feres fere ferimos feris ferem
#
    A R         >       -AR,IO          # passeio
    A R         >       -AR,IAS         # passeias
    E R         >       -R,S            # conheces
    A R         >       -AR,IA          # passeia
    [AEI]R      >       -R,MOS          # passeamos, conhecemos, ferimos
    [AE]R       >       -R,IS           # passeais, conheceis
    A R         >       -AR,IAM         # passeiam
    E R         >       -R,M            # conhecem
    E R         >       -CER,ÇO         # conheço
    E R         >       -ER,E           # conhece
    I R         >       -ERIR,IRO       # firo
    I R         >       -IR,ES          # feres
    I R         >       -IR,E           # fere
    I R         >       -R,S            # feris
    I R         >       -IR,EM          # ferem
#
# 7. Presente do Subjuntivo. Paradigma:
#
# passeie passeies passeie passeemos passeeis passeiem
# conheça conheças conheça conheçamos conheçais conheçam
# fira firas fira firamos firais firam
#
    A R         >       -AR,IE          # passeie
    A R         >       -AR,IES         # passeies
    A R         >       -AR,EMOS        # passeemos
    A R         >       -AR,EIS         # passeeis
    A R         >       -AR,IEM         # passeiem
    E R         >       -CER,ÇA         # conheça
    E R         >       -CER,ÇAS        # conheças
    E R         >       -CER,ÇAMOS      # conheçamos
    E R         >       -CER,ÇAIS       # conheçais
    E R         >       -CER,ÇAM        # conheçam
    I R         >       -ERIR,IRA       # fira
    I R         >       -ERIR,IRAS      # firas
    I R         >       -ERIR,IRAMOS    # firamos
    I R         >       -ERIR,IRAIS     # firais
    I R         >       -ERIR,IRAM      # firam
#
# 13. Imperativo afirmativo. Paradigma:
#
# passeia passeie passeemos passeai passeiem
# conhece conheça conheçamos conhecei conheçam
# fere fira firamos feri firam
#
    [AE] R      >       -R,I            # passeai, conhecei

#
# 14. Imperativo negativo. Paradigma:
#
# cantes cante cantemos canteis cantem
# vendas venda vendamos vendais vendam
# partas parta partamos partais partam
#
# passeies passeie passeemos passeeis passeiem
# conheças conheça conheçamos conheçais conheçam
# firas fira firamos firais firam
